臺灣高雄地方法院民事裁定　　　　　　96年度財管字第150 號
聲　請　人　元大商業銀行股份有限公司
　　　　　　　　　　　.7樓
法定代理人　己○○
被繼承人　　丁○○
聲請人聲請指定遺產管理人事件，本院裁定如下：
    主      文
選任乙○○（身分證統一編號：Ｚ000000000號，住高雄市○○區
○○街70之1號11樓）為被繼承人丁○○之遺產管理人。
程序費用新台幣壹千元由被繼承人丁○○之遺產負擔。
    理      由
一、按，「先順序繼承人均拋棄其繼承權時，由次順序之繼承人
    繼承。其次順序繼承人有無不明或第四順序之繼承人均拋棄
    其繼承權者，準用關於無人承認繼承之規定」；「繼承開始
    時，繼承人之有無不明者，由親屬會議於一個月內選定遺產
    管理人，並將繼承開始及選定遺產管理人之事由，向法院報
    明　」；「無親屬會議或親屬會議未於前條所定期限內選定
    遺產管理人者，利害關係人或檢察官，得聲請法院選任遺產
    管理人，並由法院依前項規定為公示催告」，民法第1176條
    第6 項、第1177條、第1178條第2 項分別定有明文。依上開
    規定，繼承人如均拋棄繼承權時，自得由有利害關係之被繼
    承人債權人向法院聲請選任遺產管理人，核先敘明。
二、聲請意旨略以：被繼承人丁○○（男，民國○○年○ 月○ 日生
    ，身分證統一編號：Ｚ000000000號，生前最後住所：高雄縣
    鳳山市○○路166 巷48號）生前向聲請人借款並以其名下之
    不動產設定抵押權做為借款之擔保，惟因被繼承人丁○○已
    於96年5 月9 日死亡，其全部繼承人均已聲明拋棄繼承，且
    親屬會議未依民法第1177條之規定選定遺產管理人，爰依上
    開法條之規定聲請選任被繼承人戴高文之遺產管理人，以便
    受償債權等語。
三、經查，聲請人主張之前揭事實，業據其提出抵押權設定契約
    書、他項權利證明書、借據影本、本院96年促字第65039 號
    支付命令、繼承系統表、戶籍謄本7 份、本院家事法庭96年
    繼字1460號准予備查函、經濟部函影本等為證，並經本院依
    職權調閱本院96年度繼字第1460號拋棄繼承權事件卷宗，查
    明屬實，堪信為真實。本件被繼承人之全部繼承人均已拋棄
    繼承權；而被繼承人之親屬會議並未於被繼承人死亡後之一
    個月內召開親屬會議選定遺產管理人；另被繼承人確有積欠
    聲請人之上開借款債務，及有遺留之不動產等遺產及債務須
    加以清理，故聲請人以利害關係人之身份，聲請本院選任被
    繼承人之遺產管理人，依上開法條之規定，即屬正當，應予
    准許。
四、本院審酌被繼承人丁○○之繼承人戊○○○、甲○○、乙○
    ○、丙○○、劉蔡松、劉新樟、劉新致、劉坤壘等人，前固
    已具狀拋棄繼承，惟擔任遺產管理人與拋棄繼承權乃不同之
    層面，不容混為一談，尚不得認拋棄繼承者即不適宜擔任遺
    產管理人。經查，被繼承人之長女乙○○雖已拋棄繼承權，
    但其成年，學歷為大學畢業，並從事醫療服務業，具有相當
    之教育程度與社會經歷，又其為被繼承人之至親，衡情對於
    被繼承人生前之財產及債權債務等關係均應較他人為清楚，
    並已具狀表明其願意擔任被繼承人之遺產管理人，有函覆書
    1 份在卷可稽；又其因至親之關係，如由其擔任遺產管理人
    ，對於被繼承人遺產之管理應會善盡遺產管理人應有之注意
    義務，故由其擔任本件之遺產管理人，自屬適宜，並符合社
    會一般人之合理期待。綜上各情，本院為利於被繼承人遺產
    之管理及處理和債務之清償等問題，爰依聲請人之聲請選任
    乙○○為被繼承人丁○○之遺產管理人。
五、依非訟事件法第157條、第24條第1 項，裁定如主文。
中　　華　　民　　國　　96　　年　　12　　月　　25　　日
                  家事法庭法　官　郭文通
上為正本係照原本作成。
如對本裁定抗告須於裁定送達後10日內向本院提出抗告狀。
中　　華　　民　　國　　96　　年　　12　　月　　25　　日
                          書記官　張琇晴
